臺灣高雄地方法院刑事判決　　　　　　110年度審訴字第502號
公　訴　人　臺灣高雄地方檢察署檢察官
被　　　告　蔡阜均



上列被告因違反毒品危害防制條例案件，經檢察官提起公訴（11
0 年度偵字第1731號），因被告於準備程序進行中，就被訴事實
為有罪之陳述，經受命法官告知簡式審判程序之旨，並聽取被告
與公訴人之意見後，由本院合議庭裁定由受命法官獨任依簡式審
判程序審理，判決如下：
    主  文
蔡阜均持有第一級毒品純質淨重十公克以上，累犯，處有期徒刑
壹年拾月。扣案如附表編號1所示之第一級毒品海洛因壹包（含
包裝袋壹只，驗後淨重拾捌點伍叁公克，純質淨重為拾肆點伍肆
公克）、如附表編號2所示之第二級毒品甲基安非他命肆包（含
包裝袋肆只，驗後淨重共計貳佰陸拾玖點壹伍公克，驗前總純質
淨重為貳佰壹拾捌點貳零公克），均沒收銷燬。
    事  實
一、蔡阜均明知海洛因、甲基安非他命分別係毒品危害防制條例
    所明定之第一、二級毒品，不得持有，竟基於持有純質淨重
    10公克以上第一級毒品海洛因及純質淨重20公克以上第二級
    毒品甲基安非他命之犯意，於民國110 年1 月5 日夜間8 時
    許，在高雄市楠梓區土庫路與清豐路口，以新臺幣10萬元之
    代價，向真實年籍、姓名不詳綽號「清仔」之成年男子，購
    得如附表編號1 、2 所示純質淨重逾10公克之海洛因、純質
    淨重逾20公克之甲基安非他命而非法持有之。嗣於110年1月
    6 日下午4 時37分許，蔡阜均因另案遭通緝，為警在高雄市
    ○○區○○○街000 號地下室逮捕，並扣得附表所示之物，
    因而查悉上情。
二、案經高雄市政府警察局新興分局報告臺灣高雄地方檢察署檢
    察官偵查後起訴。
    理  由
一、程序方面：
    本件被告蔡阜均政所犯均係死刑、無期徒刑、最輕本刑為3
    年以上有期徒刑以外之罪，其於準備程序進行中就被訴事實
    為有罪之陳述，經受命法官告知簡式審判程序之旨，並聽取
    當事人之意見後，本院合議庭認無不得或不宜改依簡式審判
    程序進行之情形，爰依刑事訴訟法第273 條之1 第1 ，裁定
    由受命法官獨任進行簡式審判程序。又本件所引屬於審判外
    陳述之傳聞證據，依同法第273 條之2 規定，不受第159 條
    第1 項關於傳聞法則規定之限制，依法有證據能力，合先敘
    明。
二、認定犯罪事實所憑之證據及其理由：
    上開犯罪事實，業據被告坦承不諱，並有正修科技大學超微
    量研究科技中心尿液檢驗報告、被告之尿液代碼真實姓名對
    照表在卷可稽。又扣案如附表編號1 、2 所示之物，經分別
    送法務部調查局濫用藥物實驗室、內政部警政署刑事警察局
    鑑定結果，分別檢出第一級毒品海洛因、第二級毒品甲基安
    非他命成分，且純質淨重分別為第一級毒品海洛因為14.54
    公克、第二級毒品甲基安非他命為218.20公克等節，有法務
    部調查局110 年2 月8 日調科壹字第11023001130 號鑑定書
    、內政部警政署刑事警察局110 年2 月18日刑鑑字第000000
    0000號鑑定書在卷可稽，足認被告前揭任意性自白，與事實
    相符，堪予採信。從而，本案事證明確，被告上開犯行，洵
    堪認定，應依法論科。
三、論罪科刑：
  ㈠罪名：
    核被告所為，係犯毒品危害防制條例第11條第3 項持有第一
    級毒品純質淨重10公克以上罪，同條第4 項之持有第二級毒
    品純質淨重20公克以上罪。又被告以一購入行為，同時持有
    如附表編號1 、2 所示第一、二級毒品，同時觸犯持有第一
    級毒品純質淨重10公克以上之罪及持有第二級毒品純質淨重
    20公克以上之罪，為想像競合犯，應依刑法第55條規定，從
    一重之持有第一級毒品純質淨重10公克以上之罪處斷。
  ㈡刑之加重事由：
    被告前因施用、販賣、持有毒品等案件，經最高法院以102
    年度台非字第13號判處有期徒刑4 月（共2 罪）確定、經本
    院以101 年度訴緝字第43號判處有期徒刑3 年10月、3 年6
    月確定、101 年度審訴字第342 號判處有期徒刑7 月確定、
    101 年度簡字第2389號判處有期徒刑5 月確定，上開各罪嗣
    經本院以102 年度聲字第1781號裁定定應執行有期徒刑6 年
    確定（下稱第一案）；另因運輸、施用毒品案件，經臺灣高
    等法院高雄分院以98年度上訴字第1696號判處有期徒刑7 年
    6 月，並經最高法院以100 年度台上字第2908號判決上訴駁
    回而確定、經本院以98年度審簡字第6751號判處有期徒刑3
    月確定，上開2 罪嗣經臺灣高等法院高雄分院以100 年度聲
    字第974 號裁定定應執行有期徒刑7 年7 月確定（下稱第二
    案）。第一、二案接續執行，於108 年6 月20日縮短刑期假
    釋出監並付保護管束（保護管束期滿日為113 年7 月17日）
    ，嗣因假釋經撤銷而應執行殘刑，惟第一案部分業於106 年
    7 月30日執行完畢等節，有臺灣高等法院被告前案紀錄表在
    卷可查，被告於受有期徒刑執行完畢後，5 年以內故意再犯
    本件有期徒刑以上之罪，為累犯。而司法院釋字第775 號解
    釋文及理由之意旨，係指構成累犯者，不分情節，一律加重
    最低本刑，於不符合刑法第59條所定要件之情形下，致生行
    為人所受之刑罰超過其所應負擔罪責之個案，不符罪刑相當
    原則、比例原則。於此範圍內，在修正前，為避免發生上述
    罪刑不相當之情形，法院就該個案應裁量是否加重最低本刑
    ；依此，該解釋係指個案應量處最低法定刑、又無法適用刑
    法第59條在內減輕規定之情形，法院應依此解釋意旨裁量不
    予加重最低本刑（最高法院108 年度台上字第338 號判決意
    旨參照），本院審酌被告之累犯及本件犯罪情節，認並無該
    解釋意旨所指情事，故本案被告仍應依刑法第47條第1 項累
    犯規定加重其刑。
  ㈡刑罰裁量：
    爰以行為人之責任為基礎，審酌被告明知國家查緝毒品之禁
    令，竟率爾購買持有第一、二級毒品，且所持有之第二級毒
    品數量非微，助長毒品流通，對社會治安亦產生潛在威脅，
    所為實屬不該，惟念其犯後坦承犯行，態度尚可，兼衡其教
    育程度、經濟（涉個人隱私，詳卷）、累犯以外之前科素行
    （詳卷附臺灣高等法院被告前案紀錄表）等一切情狀，量處
    如主文所示之刑。
四、沒收：
    扣案如附表編號1 、2 所示之物，經鑑驗分屬第一、二級毒
    品無訛，業如上述，應依毒品危害防制條例第18條第1 項前
    段規定，宣告沒收銷燬，又包裝上開第一、二級毒品之包裝
    袋，因與其上所殘留之毒品難以析離，且無析離之實益與必
    要，應視同毒品，一併宣告沒收銷燬，至送驗耗損部分之毒
    品因已滅失，爰不另宣告沒收銷燬。另扣案如附表編號3 、
    4 所示之物，因與本案被告持有毒品犯罪無關，爰均不予宣
    告沒收，附此敘明。
據上論斷，應依刑事訴訟法第273 條之1 第1 項、第284 條之1
、第299 條第1 項前段，毒品危害防制條例第11條第3 項、第4
項、第18條第1 項前段，刑法第11條、第55條、第47條第1 項，
判決如主文。
本案經檢察官張貽琮提起公訴，檢察官呂乾坤到庭執行職務。
中    華    民    國   110    年    10    月    19    日
                  刑事第五庭  法  官  陳銘珠
以上正本證明與原本無異。
如不服本判決應於收受送達後20日內向本院提出上訴書狀，並應
敘述具體理由；如未敘述上訴理由者，應於上訴期間屆滿後20日
內向本院補提理由書（均須按他造當事人之人數附繕本）「切勿
逕送上級法院」。
因疫情而遲誤不變期間，得向法院聲請回復原狀。
中    華    民    國   110    年    10    月    19    日
                              書記官  黃靖媛
附錄本案論罪科刑法條：
《毒品危害防制條例第11條第3 項》
持有第一級毒品純質淨重十公克以上者，處1 年以上7 年以下有
期徒刑，得併科新臺幣1 百萬元以下罰金。
《毒品危害防制條例第11條第4 項》
持有第二級毒品純質淨重二十公克以上者，處6 月以上5 年以下
有期徒刑，得併科新臺幣70萬元以下罰金。
┌────────────────────┐
│附表                                    │
├──┬─────────────────┤
│編號│扣案物                            │
├──┼─────────────────┤
│1   │海洛因1包（驗前純質淨重14.54公克，│
│    │驗後淨重18.53公克）               │
├──┼─────────────────┤
│2   │甲基安非他命4包（驗前純質淨重共計 │
│    │218.20公克，驗後淨重共計269.15公克│
│    │）                                │
├──┼─────────────────┤
│3   │甲基安非他命玻璃球吸食器1個       │
├──┼─────────────────┤
│4   │iphone手機2支                     │
└──┴─────────────────┘